臺北高等行政法院簡易判決
　　　　　　　　　　　　　94年度簡字第00004號
　　　　　　　　　　　　　94.
原　　　告　甲○○
訴訟代理人　丁○○
被　　　告　勞工保險局
代　表　人　乙○總經理）住同.
訴訟代理人　戊○○
　　　　　　丙○○
上列當事人間因勞保事件，原告不服行政院勞工委員會中華民國
92年11月21日（發文日期：92年12月5日）勞訴字第0920051020
號訴願決定，提起行政訴訟。本院判決如下：
　　主    文
訴願決定、爭議審定及原處分關於否准後開聲明部分均撤銷。
被告應作成再給付原告新台幣（下同）壹拾柒萬玖仟貳佰元之行
政處分。
訴訟費用由被告負擔。
　　事  實
一、事實概要：原告以宜蘭縣機動車修理職業工會為投保單位，
    參加勞工保險為被保險人。原告於民國（下同）92年1月29
    日，以於90年8月8日車禍左股粉碎性骨折合併左膝關節攣縮
    、左前額及下頷部創傷性裂傷，術後向被告申請殘廢給付。
    案經被告審查，於92年4月28日核定（受理號碼：00000000
    號），以原告左下肢符合勞工保險殘廢給付標準表第143項
    第11等級，核定發給160日殘廢給付，另顏面疤痕部分，則
    予以否准。原告不服，向勞工保險監理委員會申請審議，經
    該會於92年8月5日以92保監審字第2064號審定書審定申請審
    議駁回後，原告仍不服，提起訴願，嗣經行政院勞工委員會
    訴願決定駁回，遂提起本件行政訴訟。
二、兩造聲明：
　(一)原告聲明求為判決：如主文所示。
　(二)被告聲明求為判決：
　　1.原告之訴駁回。
　　2.訴訟費用由原告負擔。
三、兩造之爭點：
    原告顏面所遺存之障害其殘廢程度是否適合勞工保險殘廢給
    付標準表第57項目？
　(一)原告主張之理由：
  　1.依勞工保險條例第53條附表及勞工保險殘廢給付標準表，
      頭、臉、頸部醜形障害系列第57障害項目「頭部、顏面部
      或頸部受損壞致遺存顯著醜形者。」為第10等級殘廢，給
      付標準220日。該障害系列附註2(四)規定：女性被保險人按
      第8等級給付；附註1規定：頭部、顏面部及頸部之醜形係
      指本表前列眼瞼、鼻及耳廓缺損以外，遺存於頭部、臉部
      及頸部日常露出有礙外觀之醜形者；附註2規定：顯著醜
      形依左列範圍為準：(一)在頭部遺存手掌大（不包括5指）
      以上之瘢痕者。(二)在顏面部遺存雞卵大以上之瘢痕或5公
      分以上之不規則線狀痕，或直徑3公分以上之組織凹陷（
      與人相遇時可引起他人注意之程度）者。(三)在頸部遺存手
      掌大（不包括含五指）以上之瘢痕者。
    2.原告左額頭有8公分不規則疤痕、下嘴唇有3公分不規則組
      織凹陷，與人相遇時引他人注意，導致無法與人正常交往
      ，是合於上開申請之規定，應與左膝之第11等級障害合併
      升等，按第8等級再升1級，即第7等級即440日給付，扣除
      原已核付之160日，其差額為280日，依原告之日投保薪資
      640元計算為179,200元。
　(二)被告主張之理由：
    1.按「被保險人或其受益人，於保險效力開始後，停止前發
      生保險事故者，得依本條例規定，請領保險給付。」「被
      保險人因普通傷害或罹患普通疾病，經治療終止後，如身
      體遺存障害，適合殘廢給付標準表規定之項目，並經保險
      人自設或特約醫院診斷為永久殘廢者，得按其平均月投保
      薪資，依同表規定之殘廢等級及給付標準，1次請領殘廢
      補助費，殘廢給付標準表如附表2。被保險人領取普通傷
      病給付期滿，或其所患普通傷病經治療1年以上尚未痊癒
      ，如身體遺存障害，適合殘廢給付標準表規定之項目，並
      經保險人自設或特約醫院診斷為永不能復原者，得比照前
      項規定辦理。」為勞工保險條例第19條第1項及第53條分
      別定有明文。又依勞工保險殘廢給付標準表「頭、臉、頸
      部醜形」系列第57障害項目規定「頭部、顏面部或頸部受
      損壞致遺存顯著醜形者。」為第10殘廢等級，給付標準
      220日。同系列附註第2項規定，「顯著醜形」依左列範圍
      為準˙˙˙(二)在顏面部遺存雞卵大以上之瘢痕或5公分以
      上之不規則線狀痕，或直徑3公分以上之組織凹陷（與人
      相遇時可引起他人注意之程度）者。
    2.本件原告以因車禍致左股粉碎性骨折合併左膝關節攣縮、
      左前額及下頷部創傷性裂傷，術後申請殘廢給付。案經被
      告審查，以原告左下肢符合殘廢給付標準表第143項第11
      等級，乃核定發給160日殘廢給付。另顏面疤痕部分，據
      其檢附財團法人長庚紀念醫院（下稱長庚醫院）91年10月
      2 日開具同日審定殘廢之勞工保險殘廢診斷書載：病患左
      額有8公分之撕裂傷：下唇有3公分之撕裂傷；下顎有2公
      分之撕裂傷；以上之傷口均已癒合。另原告復檢附蘭陽民
      生醫院91年12月12日開具同日審定殘廢之勞工保險殘廢斷
      書載：左前額創傷性裂傷8X3X2公分；下頷部創傷性裂傷
      4X1x0.5公分。案經被告將診斷書及原告所附照片送請專
      科醫師審查，意見略以：「依所附照片顯示，病患顏面存
      留之疤痕為規則之線狀疤痕，無組織凹陷，與給付標準不
      符。」被告乃據以核定原告所患未達殘廢給付標準，而核
      定所請應不予給付。
    3.原告雖主張，其左額頭有8公分不規則疤痕、下嘴唇有3公
      分不規則組織凹陷，與人相遇時便可引他人注意，導致無
      法與人正常交往，是應可請領殘廢給付等語云云。惟查被
      保險人之殘廢症狀及程度常涉及醫理專業領域，非被告或
      監理會之一般承辦人員所能逕予認定。故被告於審核保險
      給付案件時，除以被保險人或受益人檢附之診斷書等書面
      資料予以審核外，如有必要，亦須另外徵詢專科醫師意見
      或實地派員訪查瞭解實情等，故法令明文規定保險人或監
      理會為審核保險給付或爭議事項，得調查有關文件，得另
      行指定醫院或醫師複檢、並得通知出具診斷書之醫院診所
      檢送必要之有關診療病歷等，即雖以專門醫師診斷證明為
      依據，審查核定權仍在被告。本案經被告將原告提出之診
      斷書等相關資料，送請特約專科醫師簽示審查意見後，方
      作成核定。原告不服原核定，向勞工保險監理委員會申請
      審議，亦經該會之專業醫師審查認為：「依林口長庚醫院
      及蘭陽民生醫院所出具之診斷書及相片審查，其顏面遺存
      疤痕未達顯著醜形之標準，核定不予給付並無不當。」該
      會乃據以審定被告原核定並無不當，而審定申請審議駁回
      。是本件原告顏面所遺留疤痕，既經專科醫師審查認定為
      「規則之線狀疤痕」，且「無組織凹陷」，即與前述「顯
      著醜形」之給付標準不符，從而被告核定不予給付，並無
      違法或不當。
      理  由
甲、程序方面：
一、本件原分案編號為本院93年度訴字第138號，依通常訴訟程
    序審理，惟查本件係因原告不服行政機關所為否准新台幣（
    下同）179,200元殘廢給付而涉訟之事件，依行政訴訟法第
    229條第1項第2款、第2項之規定，應適用簡易程序，茲改為
    現在之分案編號，依簡易程序審理。
二、本件訴訟程序進行中，被告之代表人已由廖碧英變更為乙○
    ，此有行政院93年6月15日院授人力字第0930062761號令在
    卷可按，茲由新任代表人具狀聲明承受訴訟，核無不合，應
    予准許。
乙、實體方面：
一、原告起訴主張：原告係勞工保險之女性被保險人，日投保薪
    資640元，因90年8月8日之車禍，致左股粉碎性骨折合併左
    膝關節攣縮、左前額及下頷部創傷性裂傷，臉部遺存疤痕，
    治療一年後，左額尚遺存不規則線狀疤痕長8公分、下嘴唇
    有不規則線狀疤痕長3公分，乃向被告申請殘廢補助費，詎
    被告就關於醜形部分予以否准，於法未合，為此請求如聲明
    所示等語。
二、被告則以：原告顏面遺存之疤痕，雖有8公分，但疤痕平整
    、規則，並不明顯，且達不到與人相遇引人注意的程度，不
    適合勞工保險殘廢給付標準表第57障害項目，被告乃依法否
    准之云云置辯。
三、本件兩造不爭：原告係勞工保險之女性被保險人，日投保薪
    資640元，原告因車禍致左股粉碎性骨折合併左膝關節攣縮
    、左前額及下頷部創傷性裂傷，臉部遺存疤痕，治療一年後
    ，左額尚遺存不規則線狀疤痕長8公分、下嘴唇有不規則線
    狀疤痕長3公分等情，並有殘廢診斷書及彩色照片附於原處
    分卷可稽，堪信為真實。
四、按「被保險人因普通傷害或罹患普通疾病：經治療終止後，
    如身體遺存障害，適合殘廢給付標準表規定之項目，並經保
    險人自設或特約醫院診斷為永久殘廢者，得按其平均月投保
    薪資，依同表規定之殘廢等級及給付標準，一次請領殘廢補
    助費，‧‧‧。被保險人領取普通傷病給付期滿，或其所患
    普通傷病經治療一年以上尚未痊癒，如身體遺存障害，適合
    殘廢給付標準表規定之項目，並經保險人自設或特約醫院診
    斷為永不能復原者，得比照前項規定辦理。」及「被保險人
    因職業傷害或罹患職業病，經治療終止後，如身體遺存障害
    ，適合殘廢給付標準表規定之項目，並經保險人自設或特約
    醫院診斷為永久殘廢者，依同表規定之殘廢等級及給付標準
    ，增給百分之五十，一次請領殘廢補償費。被保險人領取職
    業傷病給付期滿，尚未痊癒，如身體遺存障害，適合殘廢給
    付標準表規定之項目，並經保險人自設或特約醫院診斷為永
    久不能復原者，得比照前項規定辦理」勞工保險條例第53條
    及第54條分別定有明文。而勞工保險殘廢給付標準表「頭、
    臉、頸」障害系列僅列有第57障害項目：「頭部、顏面部或
    頸部受損壞致遺存顯著醜形者。」又該項目附註2(四)規定：
    「女性被保險人按第8等級給付。」再按勞工保險條例第55
    條第3款規定：「殘廢給付依左列規定，審核辦理之：三、
    被保險人身體遺存障害，同時適合殘廢給付標表之第14等級
    至第1等級間任何兩項目以上時，按其最高殘廢等級再升1等
    級給與之。」是本件之爭執，厥在於原告顏面所遺存之障害
    其殘廢程度是否已達於上開第57項目？
五、經查：
  (一)按勞工保險殘廢給付標準表關於「頭、臉、頸」障害系列第
    57項係規定「頭部、顏面部或頸部受損壞致遺存顯著醜形者
    」，而該障害項目之附註1規定：頭部、顏面部及頸部之醜
    形係指遺存於頭部、臉部及頸部日常露出有礙外觀之醜形者
    。又附註2規定，「顯著醜形」依左列範圍為準：(一)在頭部
    遺存手掌大（不包括5指）以上之瘢痕者。(二)在顏面部遺存
    雞卵大以上之瘢痕或5公分以上之不規則線狀痕，或直徑3
    公分以上之組織凹陷（與人相遇時可引起他人注意之程度）
    者。(三)在頸部遺存手掌大（不包括五指）以上之瘢痕者。是
    關於顏面部遺存之疤痕只須為雞卵大以上之瘢痕或5公分以
    上之不規則線狀痕或直徑3公分以上之組織有礙外觀之醜形
    組織凹陷三者之一，且達與人相遇時可引起他人注意之程度
    之有礙外觀之醜形，即屬適合該障害項目。
  (二)查依蘭陽民生醫院掣給之勞工保險殘廢診斷書其上附圖所示
    ，原告顏面部遺存之疤痕為8x3x2公分及4x1x0.5公分，且係
    不規則之線狀痕，此有該殘廢診斷書附於原處分卷可按，顯
    已逾上開「5公分以上之不規則線狀痕」之要件。且依原處
    分卷所附原告顏面部彩色照片及經本院於言詞辯論期日當庭
    勘驗原告顏面部疤痕之結果，該8公分長之疤痕縱貫原告左
    額穿過眉毛至距左眼角之一半距離止，至少可粗分為3段即
    轉向2次，而該疤痕雖係術後遺存，寬度不大，惟並非平整
    ，且其色澤與四周皮膚仍有不小之差距，尤以自原告左前側
    面觀察最為明顯，已達於與人相遇時可引起他人注意之程度
    ，合於前揭所稱之「顯著醜形」之要件。
六、綜上所述，原告之主張，尚屬可採。原處分以原告系爭申請
    關於醜形部分不符勞工保險殘廢給付標準表規定之殘廢程度
    為由否准，認事用法，尚有違誤，爭議審定及訴願決定未予
    糾正，亦有未合，原告起訴請求撤銷原處分、爭議審定及訴
    願決定關於系爭部分及判命被告應依勞工保險條例第55條第
    3款之規定作成再給付原告179,200元（640x（440-160=179
    ,200）之行政處分，為有理由，應予准許。
據上論結，本件原告之訴為有理由，爰依行政訴訟法第98條第3
項前段，判決如主文。
中    華    民    國    94    年    2    月    25     日
                  第三庭  法  官　王　碧　芳
上列正本係照原本做成。
如不服本判決，應於判決送達後20日內，以本訴訟事件所涉及之
法律見解具有原則性者，始得向本院提出上訴狀並表明上訴理由
，經最高行政法院許可，否則不得上訴；如於本判決宣示後送達
前提起上訴者，應於判決送達後20日內補提上訴理由書（均應依
對造人數提出繕本）。
中　　華　　民　　國　　94　　年　 　2　　月　 25  　 日
                                書記官 鄭 聚 恩
